臺北高等行政法院判決
                                     100年度訴字第1552號
                                    100年12月8日辯論終結
原      告　豐田生技資訊股份有限公司
代　表　人　黃嬿潤（董事長）
輔  佐  人　謝和興
被      告　臺北市政府勞工局就業服務處
代　表　人　徐玉雪（處長）住同上
訴訟代理人　黃心怡
            劉家鴻
兼  指  定
送達代收人  虞嘉瑋
上列當事人間就業服務法事件，原告不服臺北市政府中華民國10
0 年7 月18日府訴字第10009072500 號訴願決定，提起行政訴訟
，本院判決如下：
    主      文
原告之訴駁回。
訴訟費用由原告負擔。
    事實及理由
一、事實概要：原告於民國99年1 月11日向被告（原名稱臺北市
    政府勞工局就業服務中心，於99年8 月更名為臺北市政府勞
    工局就業服務處）申請就業啟航計畫（下稱系爭計畫），經
    被告以99年1 月19日北市就服二字第09930247400 號函核定
    工作機會共3 名（含2 個軟體工程師及1 個庶務人員）。原
    告先後於99年2 月1 日、3 月12日、4 月1 日僱用王劉春梅
    、蔡國龍及邱秀玲（下或合稱邱秀玲3 人），並分別於99年
    2 月2 日、3 月12日及4 月2 日為其等3 人辦理參加勞工保
    險（含就業保險）在案。被告為瞭解原告是否確有僱用失業
    者事實，於99年4 月29日派員至原告營業地址即臺北市○○
    區○○街○ 段111 之1 號2 樓查核，原告提供邱秀玲3 人99
    年2 月至4 月之出勤狀況統計表及99年3 月薪資轉帳明細表
    ，經被告審認尚無違反系爭計畫相關規定情事。嗣被告接獲
    行政院勞工委員會（下稱勞委會）職業訓練局（下稱職訓局
    ）函轉民眾檢舉原告有不實申領補助之情事，乃於100 年1
    月25日再次派員至原告營業現場查核，原告復提供上開邱秀
    玲3 人99年2 月至4 月之出勤狀況統計表及蔡國龍99年3 、
    4 月之薪資明細表。被告審認蔡國龍自99年3 月2 日即有出
    勤紀錄，惟其迄至99年3 月12日始經認定其失業者資格，不
    符行為時系爭計畫第5 點規定。另王劉春梅99年2 月至4 月
    、蔡國龍99年3 月至4 月及邱秀玲99年4 月之出勤狀況統計
    表所記錄之上下班時間及每月上班時數，與原告99年4 月29
    日接受查核時提供之出勤狀況統計表所載內容不符。又薪資
    明細表記載蔡國龍99年3 月之薪資實領金額為新臺幣（下同
    ）33,160元，亦與原告於99年4 月29日提供之薪資轉帳明細
    表顯示原告經由兆豐國際商業銀行衡陽分行（下稱兆豐銀行
    ）轉帳匯入蔡國龍帳戶之21,760元不同。被告乃以100 年2
    月10日北市就雇字第10031057201 號函（下稱被告100 年2
    月10日函）通知原告於100 年2 月24日前就上開疑義提出說
    明。該函於100 年2 月14日送達，惟原告未回應。被告遂依
    系爭計畫第10點第1 項第7 款及第12點規定，以100 年4 月
    1 日北市就雇字第10030786100 號函（下稱原處分）通知原
    告不予發給僱用補助。該函於100 年4 月7 日送達，原告不
    服提起訴願，遭訴願機關以原告違反系爭計畫第10點第1 項
    第7 款、第9 款規定，認訴願無理由駁回後，遂提起本件行
    政訴訟。
二、本件原告主張：被告於100 年1 月25日至現場查核所提供之
    邱秀梅3 人出勤及薪資資料顯示，發現蔡國龍自99年3 月2
    日即有出勤紀錄及其薪資明細表金額與轉帳匯入金額不同，
    及邱秀玲3 人出勤狀況統計表紀錄與原告99年4 月29日提供
    之出勤狀況統計表內容不符，原告前後提供資料有所不同差
    異，實因被告100 年1 月25日前往原告查訪時，當時承辦之
    原告員工李惠雯因對原告不滿，為報復原告，故意提供經其
    擅自竄改之不實資料予被告，意圖使原告因查核不符而無法
    獲補助，其嗣後獲悉被告見查核有異，依法來函及來電通知
    原告限期說明疑義，又惡意積壓公文、隱匿來電，甚至隱匿
    不報不予補助之公文，被告對原告裁罰後，原告察覺有異即
    於100 年5 月1 日依法將其開除解職，是李惠雯為報復原告
    刻意竄改變造相關資料，自難歸責於原告。次以蔡國龍與原
    告間之勞動契約確實係自99年3 月12日方為開始，其99年3
    月間之薪資按當月工作日數計算，僅領得21,760元，並經蔡
    國龍出具切節書在案；且勞委會重新審查本案時，亦曾通知
    蔡國龍進行調查，並經蔡國龍證實其確於99年3 月12日始至
    原告公司上班等情，亦足證原告前員工李惠雯提供予被告之
    資料錯誤不實，原告就蔡國龍部分並無違反系爭計畫規定。
    並聲明：訴願決定及原處分均撤銷。
三、被告則以：緣原告前向被告申請系爭計畫，被告以99年1 月
    19日北市就服二字第09930247400 號函核定其3 個工作機會
    ，被告前於99年4 月29日依計畫第12點員至原告現場查核，
    並取回受僱者邱秀玲3 人99年2 至3 月薪資及99年2 至4 月
    之出勤狀況統計表等資料，當次查核結果尚無違反計畫相關
    規定之情事。後被告因勞委會職訓局函轉民眾陳情，復於10
    0 年1 月25日派員現場查核，原告復提供邱秀玲3 人99年2
    月至4 月之出勤狀況統計表及薪資明細表，發現與原告於99
    年4 月29日所提供資料明顯不符，而有如事實概要欄所示之
    違規情事，考量出勤紀錄係本計畫應具備之申請文件，應為
    正確不宜有誤，故被告以100 年2 月10日函請原告於100 年
    2 月24日前針對上述疑義提出說明，原告於100 年2 月14日
    收受後，且經被告100 年3 月16日電話告知後，均未接獲原
    告陳述意見書，故原處分並無違誤。次按系爭計畫本為協助
    特定對象及就業弱勢失業者就業，鼓勵事業單位提供工作機
    會，協助失業者就業準備及就業適應，進而達成穩定就業之
    目的，係屬有特殊目的考量及用途限制之福利措施，且原告
    所稱蔡國龍於99年3 月11日定案簽約，亦於蔡國龍失業者資
    格認定日（99年3 月12日）前，另由蔡國龍自99年3 月2 日
    即有打卡及規律之出勤紀錄，顯已有工作事實，依上開內容
    顯示原告有穩定聘用蔡國龍事實，洵堪認定。另有關原告所
    述其員工李惠雯對原告不滿，為圖報復故意提供經其擅自之
    竄改資料予被告，意圖使原告因查核不符而無法獲核補助一
    節，被告業於100 年2 月10日函請原告應於100 年2 月24日
    前向被告提出說明，原告並未於期限內表示意見，依行政程
    序法第105 條規定視為放棄陳述。原告雖於訴願陳述意見時
    檢附之出勤統計出勤表等文件供核，仍無法就其何以先後提
    出不同內容之出勤紀錄為完整之說明，亦未提供其事後據以
    更正相關出勤資料所評之具體事證以實其說，致被告無法釐
    清其所提供資料究何者為事實，且提供2 份不同出勤資料及
    薪資，顯有不實申領且規避被告查核之嫌，故被告以原處分
    諭知不予補助，並無不妥。並聲明：駁回原告之訴。
四、上開事實概要欄所述之事實，有被告99年1 月19日北市就服
    二字第09930247400 號函（本院卷第11頁）、勞工保險局10
    0 年3 月14日保簡商字第10074556680 號函（本院卷第18頁
    ）、原告薪資轉帳明細表（本院卷第20頁）、勞委會100 年
    7 月6 日勞局承字第10001843481 號裁處書（本院卷第21至
    22頁）、被告99年4 月29日查核表（原處分卷第20至25頁）
    、勞委會職訓局100 年1 月25日職業字第1000130116號函（
    原處分卷第27頁）、被告100 年1 月25日查核表（原處分卷
    第28至35頁）、被告100 年2 月10日函（原處分卷36至38頁
    ）、蔡國龍勞工保險加保申報表（原處分卷第48頁）、蔡國
    龍99年度3 月份薪資報表（原處分卷第50頁）、蔡國龍100
    年度失業資格認定書（原處分不可閱卷第67頁）、蔡國龍投
    保資料（原處分不可閱卷第68頁）、原處分（本院卷第12頁
    ）及訴願決定（本院卷第13至15頁）可稽。是本件應審酌之
    爭點即為：被告以原告受僱者蔡國龍於99年3 月12日辦理失
    業者資格認定，並於當日加保生效，提供邱秀玲3 人99年2
    至4 月份打卡紀錄、員工代碼及蔡國龍99年3 月份薪資資料
    顯有差異，違反系爭計畫第10點第1 項第7 款及第12點規定
    ，故被告不予核發原告補助，是否適法。
五、按「為促進國民就業，以增進社會及經濟發展，特制定本法
    ；本法未規定者，適用其他法律之規定。」「政府應依就業
    與失業狀況相關調查資料，策訂人力供需調節措施，促進人
    力資源有效運用及國民就業。」「中央主管機關於經濟不景
    氣致大量失業時，得鼓勵雇主協商工會或勞工，循縮減工作
    時間、調整薪資、辦理教育訓練等方式，以避免裁減員工；
    並得視實際需要，加強實施職業訓練或採取創造臨時就業機
    會、辦理創業貸款利息補貼等輔導措施；必要時，應發給相
    關津貼或補助金，促進其就業。前項利息補貼、津貼與補助
    金之申請資格條件、項目、方式、期間、經費來源及其他應
    遵行事項之辦法，由中央主管機關定之。」就業服務法第1
    條、第21條及第23條分別定有明文。次按「行政院勞工委員
    會為協助特定對象及就業弱勢失業者就業，鼓勵事業單位或
    團體提供工作機會，協助失業者就業準備及就業適應，進而
    達成穩定就業之目的，特訂定本計畫。」「本計畫主辦單位
    為行政院勞工委員會職業訓練局；執行單位為……臺北市政
    府勞工局就業服務中心……。」「申請單位應檢附下列文件
    ，於中華民國100 年2 月28日前向提供工作機會所在地之執
    行單位申請核定，並依所核定之工作機會數，經執行單位推
    介或自行招募，僱用執行單位已認定之失業者：……」「申
    請單位有下列情形之一者，不予發給補助，已領取者，應予
    追繳：……(七)自行僱用未經執行單位認定之失業者。……(九)
    規避、妨礙或拒絕本會或執行單位查核。……」系爭計畫第
    1 點、第2 點、第5 點、第10點第1 項第7 款、第9 款亦分
    別規定甚明。
六、茲就本件兩造之爭執，析述如下：
    (一)被告為瞭解原告僱用失業者之情形，前於99年4 月29日派
      員至原告營業地址現場查核，原告提供邱秀玲3 人99年2
      月至4 月之出勤狀況統計表及薪資轉帳明細表，經被告審
      認尚無違反系爭計畫相關規定情事。嗣被告於100 年1 月
      25日再次派員至原告營業現場查核，原告復提供上開邱秀
      玲3 人99年2 月至4 月之出勤狀況統計表及蔡國龍99年3
      月、4 月之薪資明細表，經被告審認蔡國龍自99年3 月2
      日即有出勤紀錄，惟其迄至99年3 月12日始經被告認定其
      失業者資格，不符行為時系爭計畫第5 點規定；另王劉春
      梅99年2 月至4 月、蔡國龍99年3 月至4 月及邱秀玲99年
      4 月之出勤狀況統計表所記錄之上下班時間及每月上班時
      數，與原告99年4 月29日接受查核時提供之出勤狀況統計
      表所載內容不符。又蔡國龍99年3 月之薪資實領金額為33
      ,160元，亦與原告於99年4 月29日提供薪資轉帳明細表所
      示經由兆豐銀行轉帳匯入蔡國龍帳戶之21,760元有異，有
      原告99年4 月29日提供之出勤狀況統計表、薪資轉帳明細
      表及100 年1 月25日提供之出勤狀況統計表、薪資明細表
      、被告西門就業服務站99年3 月12日對蔡國龍之失業者資
      格認定等影本附卷可稽。被告乃以100 年2 月10日函通知
      原告於100 年2 月24日前提出說明。該函於100 年2 月14
      日送達，惟原告並未回應。是被告依上開查證，認原告有
      未依行為時系爭計畫第5 點規定所核定之工作機會數僱用
      已認定之失業者及有規避被告查核之事實，難認有何違誤
      。
    (二)原告雖主張其與蔡國龍間之勞動契約確實係自99年3 月12
      日方為開始；另因當時所屬員工李惠雯對原告不滿，為求
      報復，故意提供經其擅自竄改之不實資料予被告，意圖使
      原告因查核不符而無法獲補助，復於被告通知原告限期說
      明疑義，惡意積壓公文、隱匿來電，甚至隱匿不報不予補
      助之公文等情。惟以：
      1.按系爭計畫係為協助特定對象及就業弱勢失業者就業，
        鼓勵事業單位提供工作機會，協助失業者就業準備及就
        業適應，進而達成穩定就業之目的；申請單位應依執行
        單位所核定之工作機會數，僱用執行單位已認定之失業
        者；自行僱用未經執行單位認定之失業者，或規避、妨
        礙或拒絕執行單位查核者，不予發給補助；已領取者，
        應予追繳。揆諸系爭計畫第1 點、行為時第5 點、第10
        點第1 項第7 款、第9 款規定自明。
      2.關於原告與蔡國龍間之勞動契約，是否早於被告認定蔡
        國龍失業者資格部分，原告固聲請訊問證人蔡國龍。訊
        據證人蔡國龍證稱其係於99年3 月11日即受僱於原告，
        系爭計畫是翌日去辦的等語（本院卷第54頁），此雖與
        被告於100 年1 月25日查核時原告提供蔡國龍出勤狀況
        統計表係早於99年3 月2 日即有出勤記錄之日期未合，
        惟與原告於訴願書所稱因蔡國龍一直無法確定是否到職
        ，直到99年3 月11日方與原告簽約等情相符（訴願卷第
        2 頁），縱以原告並非早自99年3 月2 日，而係自99年
        3 月11日始與蔡國龍簽立勞動契約，勞動契約自斯時即
        應開始，然無論上開二者何一時點，悉早於被告係於99
        年3 月12日始認定蔡國龍失業者資格之時，由此以觀，
        原告未依行為時系爭計畫第5 點規定依所核定之工作機
        會數僱用已認定之失業者之事實，洵堪認定。被告就此
        部分違規之事實，依系爭計畫第10點第1 項第7 款規定
        ，不予核發補助，並無違誤。
      3.至於原告分別於99年4 月29日及100 年1 月25日提供之
        王劉春梅99年2 月至4 月、蔡國龍99年3 月至4 月及邱
        秀玲99年4 月之上下班時間、每月上班時數均不相同之
        情事，原告雖係主張係斯時其所屬承辦員工李惠雯惡意
        報復所致，並提出李惠雯自白書、原告人事評議會會議
        紀錄為證（訴願卷第11、80至81頁），及聲請訊問李惠
        雯。經查：
        (1)細繹李惠雯所立之自白書，其第3 、4 段係分別記載
          ：「當勞委會於3 月16日來電時，因為不知要如何處
          理，加上第一次給資料時對業務不瞭解且當時自認為
          要符合申請當時的狀況，遂有私改部分門禁紀錄，當
          下的想法只是想符合申請時的時間點避免被退件，沒
          想過會如此嚴重，當時真的沒有想太多，出發點真的
          是為了公司，或許作法錯誤，但真的沒有要害公司的
          意圖。」「後來被發現資料不一樣時，當下真的不知
          道要怎麼處理也不敢讓公司知道我闖禍，只好說謊來
          掩飾……」等字句（訴願卷第11頁），是由上開自白
          書所載，李惠雯於99年4 月29日被告第一次查核時，
          為符合原告申請當時的狀況，因而發生私改部分門禁
          紀錄之情事，此與訊據證人李惠雯證稱：被告99年4
          月29日第一次查核時給的出勤資料是錯的，是為了原
          告要符合申請系爭計畫才改的，被告100 年1 月25日
          第二次查核給的才是對的等語（本院卷第52頁）互核
          相符。是由李惠雯出具之自白書及其證言以觀，其於
          被告99年間第一次查核時交付之出勤記錄係非真實，
          被告100 年間第二次查核時交付者方係真實。
        (2)原告聞及證人李惠雯之上開證言後，雖以：原告公司
          之門禁管制記錄都是由李惠雯所負責，相關出勤資料
          均可修改，李惠雯於99年間第一次查核交付被告之資
          料方係真正，100 年間第二次查核交付者應係錯誤等
          情為主張（本院卷第53頁），進而否定李惠雯上開證
          言之真正。然以：
          本院就原告公司之出勤系統為何可任意修改進行質
            疑，原告雖以：出勤系統係向震旦行購買，即附此
            項軟體，李惠雯係原告公司會計兼人事，且因公司
            信任李惠雯，所以李惠雯有權限可以更改資料，連
            原告總經理均不知該系統之密碼等情為辯。惟由上
            開原告陳述，原告公司既授權李惠雯管領出勤系充
            並具有修改員工出勤資料，則李惠雯提供予被告之
            員工出勤記錄，自應視為原告所提出，原告當不得
            執其公司內部修改之爭議卸責於李惠雯，進而對被
            告提出以為抗辯。
          參諸前揭李惠雯出具之自白書及其證詞，證人李惠
            雯證稱其係為求原告申請就業啟航計畫經被告查核
            通過，方私自修改邱秀玲3 人之出勤記錄，被告於
            第一次查核後誤為審認原告並無違反就業啟航計畫
            之情以觀，如非為求被告查核之通過，則李惠雯為
            何甘冒風險，將邱美珍3 人真實之出勤記錄予以修
            改並行提出交付被告之理，是李惠雯自白書所載與
            上開證詞尚與常理無違，自可採信。是原告於被告
            第一次查核時所提出之邱秀玲3 人出勤記錄既與真
            實相悖，則被告據此錯誤之資料判斷原告無違系爭
            計畫之結論，當無可採。
          再者，依系爭計畫第11點第5 款之規定，受僱失業
            者工作簽到（退）簿或足以證明參與本計畫之出勤
            文件，係申請單位於系爭計畫執行完畢後申請補助
            費用之重要檢附文件，易言之，出勤記錄係供被告
            審核原告是否確實僱佣失業者之重要文件，是客觀
            上自不得任由原告予以修改。惟由原告出勤系統既
            容許事後修改之事實，已如上所述，則原告已無從
            確保其員工出勤記錄與事實相符，被告根本無從依
            此出勤記錄判斷原告是否確實僱用失業者之情形，
            就此以觀，亦足認原告違反系爭計畫之相關規定，
            則由原告此部分陳述以觀，其於被告第一、二次查
            核所提供之邱秀玲3 人出勤記錄，均難認係真正，
            是被告於發現第一、二次查核所得之出勤記錄有異
            ，乃以被告100 年2 月10日函通知原告於100 年2
            月24日前就上開疑義提出說明，惟原告逾期已久均
            未說明，自係規避被告之查核，而有系爭計畫第第
            10點第1 項第9 款之情事，故被告不予補助，亦難
            認有何違誤。
          至於蔡國龍99年3 月份薪資於被告二度查核時之相
            關資料亦有不同，已如前述；縱令如原告所稱應以
            第一次查核提供之資料為正確，惟仍不妨礙其就邱
            秀玲3 人出勤記錄有異而不於相當期間進行說明，
            而規避被告查核之認定，附此指明。
七、綜上所述，原告違反系爭計畫第10點第1 項第7 款、第9 款
    規定之情事，已甚明確，本件原告之主張均無可採。從而，
    被告於原告尚未依系爭計畫申請補助前，依上開事由以原處
    分諭知不予補助，於法並無不合，訴願決定遞予維持，亦稱
    妥適。原告仍執前詞，求為撤銷原處分及訴願決定，為無理
    由，應予駁回。
八、本件事證已臻明確，兩造其餘攻擊防禦方法經本院詳加審酌
    後，或與本件之爭執無涉，或對本件判決結果不生影響，故
    不再逐項論述，附此敘明。
九、據上論結，本件原告之訴為無理由，爰依行政訴訟法第98條
    第1 項前段，判決如主文。
中　　華　　民　　國　 100　　年　　12　　月　　22　　日
                       臺北高等行政法院第四庭
                               審判長法  官　   胡方新
                                   　法  官     李君豪
                                     法  官　   鍾啟煌
上為正本係照原本作成。
如不服本判決，應於送達後20日內，向本院提出上訴狀並表明上
訴理由，如於本判決宣示後送達前提起上訴者，應於判決送達後
20日內補提上訴理由書（須按他造人數附繕本）。
中　　華　　民　　國　100 　　年　　12　　月　　22　　日
                                     書記官     吳芳靜